行　政　法　院　判　決　　　　　　　　　　　　　八十八年度判字第四○六二號
　　原　　　告　賀泰營造有限公司
　　代　表　人　甲○○
　　被　　　告　宜蘭縣稅捐稽徵處
右當事人間因營業稅事件，原告不服財政部中華民國八十七年九月十八日台財訴字第
八七○三○○四七六號再訴願決定，提起行政訴訟。本院判決如左︰
　　主  文
原告之訴駁回。
　　事  實
緣原告於八十一年一至五月間定作模板工程，支付工程款新台幣（下同）七、三七一
、四八九元，取得伸俞有限公司（下稱伸俞公司）所開立之ＮＡ00000000號
等十九紙發票做為進項憑證扣抵銷項稅額，經被告認定係取得非交易對象之進項憑證
致逃漏營業稅三六八、五七八元。被告除據以補徵營業稅三六八、五七八元外，並按
所漏稅額處三倍罰鍰計一、一○五、七○○元。原告不服，申請復查，經復查決定將
原處分科處三倍罰鍰部分撤銷，改依稅捐稽徵法第四十四條規定處以百分之五行為罰
三六八、五七四元，本稅部分維持原處分。原告仍不服，提起訴願，經台灣省政府八
十六年九月三十日八六府訴三字第一六九二一三號訴願決定：「原處分撤銷，由原處
分機關另為處分。」被告重行復查結果，仍決定維持原補徵營業稅及裁處行為罰金額
之處分，原告猶未甘服，復提起訴願、再訴願，均遭決定駁回，乃提起行政訴訟。茲
摘兩造訴辯意旨於次：
原告起訴意旨略謂︰一、原告承包如寶建設股份有限公司（以下簡稱如寶公司）之結
構工程，其中模板部分轉包給伸俞公司。原告與如寶公司承包之工程合約總價為五一
、九四八、○○○元，轉包給伸俞公司之模板部工程只是其中一小部分，故總價僅為
七、七四○、○六七元。原告與如寶公司所訂合約收款辦法共分三期，首先開工後領
取承包總額之百分之三十，工程全部完工再領百分之三十，經驗收合格後使用執照核
發後結清尾款，而原告與伸俞公司訂定之發包工程承攬書，係其中之模板工程，其完
工後只是結構工程之一部分而已，如寶公司依約尚不必支付第二期以後之款項，而原
告卻須依發包工程承攬書規定支付伸俞公司之款項，而由於模板工程之完工並非全部
結構體之完工，故如寶公司尚未驗收，為防如寶公司驗收時要求修改，故依一般業界
習慣，將保留伸俞公司一成尾款做為日後修改或扣款之用，此在承攬書中亦已明訂，
原告與如寶公司訂有合約書，又與伸俞公司訂有發包工程承攬書，二份書件內容不同
，金額不同，條件亦不同，先特此說明。二、在商場習慣上，由於原告非只承包一個
工程，轉發之小包亦不只伸俞公司，故有時工程支出產生資金週轉之困窘，常會情商
業主先支付一些工程款，一般業主只要概估工程進度已大於已付款，則雖合約規定完
工後才支付第二期之百分之三十，但往往會應包商要求墊付部分工程款，以使工程能
順利進行，故原告請如寶公司先墊付部分款給伸俞公司兌領，只要如寶公司願意，此
並不違法或違約，因合約只要雙方同意皆可變更，並非一成不變，何況只是提前支付
部分工程款﹖故原告請如寶公司將部分屬原告之工程款直接轉給伸俞公司兌領，並未
違反一般商場習慣亦在此先加以說明。三、被告及原決定機關駁回原告之理由，主要
有三：（一）被告依據原告提供之付款支票資料，經調閱後發現該等支票係由如寶公
司開立，由伸俞公司兌領，並無原告背書之支付流程，故難認定原告確有向伸俞公司
進貨並支付工程款之事實。此實已忽略商場交易習慣，當如寶公司信譽比原告佳，且
伸俞公司在台北土地施工，就近領取原告之客票（如寶公司之支票），實務上不會再
跑到宜蘭要求原告背書，俟領不到錢後再告原告也不遲，何必大費周章﹖況且如寶公
司在業界之信譽極佳，至今仍未退過票，一般工程界之包商皆知之。而若被告否認該
流程關係，則如寶公司直接開票給伸俞公司兌領，如寶公司理應取得伸俞公司發票，
惟實際上伸俞公司並未開立發票給如寶公司，而是開發票給原告，而其發票金額之九
成恰與其取得之如寶公司票款符合，故可見該票款實為原告支付之款項，且與原告與
伸俞公司訂立之發包工程承攬書相符。（二）被告以原告與如寶公司所訂合約書中並
無所訴直接支付伸俞公司之情事，惟實務上合約書並不一定會訂定一切之事情，況且
合約書亦未規定不能直接轉付給原告發包之包商，因為將票款直接轉付給包商並不違
反契約精神與規定，況且誰來領錢甚少在合約中有規定者。而原告與伸俞公司發包工
程承攬書付款辦法中已訂明除保留一○外，餘九○中之七○給付即期票，三○
一個月票，完全與所附支付明細表相符，足資證明其真實性。（三）被告認為原告
談話筆錄稱以現金支付，復查時稱以所收發票，每期支付工程款九成．．．，前後說
詞不一，經查原告付款有以現金支付，有以客票支付，而且工程不只一個，而支付時
已如前述往往保留一成保留款，至於何時支付現金，何時以客票支應，全看當時資金
狀況，而不管支付現金或客票，皆係由伸俞公司派員到業主或原告處收取，不知被告
所言前後不一為何，是否筆錄問得不清或原告派去之人答得不夠詳細不得而知，但此
應不影響原告與伸俞公司交易之事實。綜前所述，被告已查明如寶公司確有交付支票
由伸俞公司兌領，且查明伸俞公司實際上確有進行模板工程之承包，而原告已將與如
寶公司之合約書，與伸俞公司之發包工程承攬書及支付票款明細提供，只是因地制宜
未在支票上背書，被告即據此認為該票款與系爭交易是否有關無從查證為由，駁回原
告之訴願。試問如寶公司開支票給伸俞公司兌領，若非事實上係由原告承包再轉包給
伸俞公司，則伸俞公司將發票開給如寶公司即可，何必將發票開給原告，而原告日後
再開發票給如寶公司﹖此實不合邏輯，被告罔顧明確之事證，卻辯以無從查證來對原
告補稅及罰鍰，實有違實質課稅及公平課稅之原則，而伸俞公司確為原告之實際交易
對象，取得其發票有何違法之處﹖請判決撤銷原處分及一再訴願決定。
被告答辯意旨略謂︰一、按「營業人購進之貨物或勞務，未依規定取得並保存第三十
三條所列之憑證者，其進項稅額不得扣抵銷項稅額。」及「營業人以進項稅額扣抵銷
項稅額者，應具有載明其名稱、地址及統一編號之左列憑證：一、購買貨物或勞務時
，所取得載有營業稅額之統一發票。」分別為營業稅法第十九條第一項第一款及第三
十三條第一款所明定。又稅捐稽徵法第四十四條規定：「營利事業依法規定，應自他
人取得憑證而未取得，應就其未取得憑證，經查明認定之總額，處百分之五罰鍰。」
次按「營業人取得銷貨人以外之營業人所開立之發票申報扣抵，如查明開立發票之營
業人已依法申報繳納之營業稅額者，除應依稅捐稽徵法第四十四條規定處以行為罰外
，依營業稅法第十九條第一項第一款規定，應就其取得不得扣抵憑證扣抵銷項稅額部
分，追補稅款。」亦經財政部八十三年七月九日台財稅第八三一六○一三七一號函釋
明有案。二、本件原告於八十一年一至五月間購進模板工程，金額七、三七一、四八
九元，未依規定取得合法憑證，竟取得伸俞公司所開立之ＮＡ00000000號等
十九紙發票，做為進項憑證扣抵銷項稅額，原處分核定其取具無進銷事實之伸俞公司
所開立發票，致虛報進項稅額，除補稅外，處以所漏稅額三倍罰鍰計一、一○五、七
○○元。原告不服，申請復查，經本處重行查證結果，將原處分漏稅罰部分撤銷，改
按稅捐稽徵法第四十四條規定處以行為罰三六八、五七四元，並依營業稅法第十九條
第一項第一款規定，剔除該等不得扣抵銷項稅額憑證後追補稅款三六八、五七八元，
應無違誤。三、經函請金融機構調閱原告所稱付款予伸俞公司之支票影本，該等支票
係由如寶公司開立給伸俞有限公司兌領。倘原告承包如寶建設公司工程，再將模板工
程轉給伸俞有限公司，依一般商業習慣工程款支付應由如寶建設公司開立支票給原告
，再經原告背書等流程再轉給伸俞有限公司，惟查該等支票均無原告背書等支付流程
，尚難認定其確有向伸俞有限公司進貨並支付工程款之事實。原告訴稱為作業方便，
乃請如寶公司直接開立支票給伸俞公司，因地制宜不一定要經由原告背書才可，惟依
案附原告與如寶公司所訂合約書所載付款方式，開工後如寶公司應支付原告承包總金
額百分之三十，俟工程全部完工付原告承包總金額百分之三十，經驗收合格使用執照
核發後結清尾款，未有所訴直接付伸俞公司之情事，徵諸原告所提示其與伸俞公司訂
定之發包工程承攬書亦可資佐證。且依案附談話筆錄，原告先稱以現金支付，由該公
司派員收取，復查時則稱以所收客票，每期支付工程款九成，剩一成做為應否扣款及
折讓之擔保，共計支付七、六一二、二一四元，尚有十多萬暫未支付，前後說詞不一
，況本案付款支票係如寶公司直接開立給伸俞有限公司，經查均無原告背書等支付流
程，如遭退票，伸俞公司則無從求償，該等票款與系爭交易是否有關，無從查證，原
告又無法提出其他具體事證以實其說，所訴為卸責遁詞，自難採信。是本處就其未取
得實際交易對象憑證，依稅捐稽徵法第四十四條規定處以行為罰三六八、五七四元。
另就其取得不得扣抵憑證扣抵銷項稅額部分，依營業稅法第十九條第一項第一款規定
，剔除該等不得扣抵銷項稅額憑證後，予以追補稅款，並無不合。茲復執前詞，重為
主張，自不足採。四、綜上論結，原告之訴願為無理由，謹請駁回原告之訴。
　　理  由
按「營業人左列進項稅額，不得扣抵銷項稅額：一、購進之貨物或勞務未依規定取得
並保存第三十三條所列之憑證者。」、「營業人以進項稅額扣抵銷項稅額者，應具有
載明其名稱、地址及統一編號之左列憑證：一、購進貨物或勞務時，所取得載有營業
稅額之統一發票。」為行為時營業稅法第十九條第一項、第三十三條第一項所明定。
是營業人雖有進貨事實，惟不依規定取得交易對象開立之進項憑證而取得非交易對象
開立之進項憑證，即不得以該進項憑證之進項稅額，申報扣抵銷項稅額，若竟申報扣
抵，於法不合，應予剔除，自應補徵其扣抵之銷項稅額。又按營利事業依法規定應自
他人取得憑證而未取得，應就其未取得憑證，經查明認定之總額，處百分之五罰鍰。
稅捐稽徵法第四十四條定有明文。本件原告於八十一年一月至五月間定作模板工程，
支付工程款（不含稅）七、三七一、四八九元，取具伸俞公司開立之統一發票十九張
作為進項憑證，以其進項稅額三六八、五七八元扣抵銷項稅額。被告初查核定，以原
告未依規定取得實際銷貨營業人開立之進項憑證，而取得非實際交易對象之伸俞公司
所開立之統一發票作為進項憑證，持以申報扣抵銷項稅額，致逃漏營業稅額三六八、
五七八元，乃予以補徵營業稅三六八、五七八元，並按所漏稅額處以三倍罰鍰一、一
○五、七○○元，原告不服，申經復查結果，以原告於八十一年一至五月間確有定作
模板工程，自無法稱其無銷貨事實。原核定依營業稅法第五十一條第五款規定，按所
漏稅額處罰，為有不妥，乃將原核定漏稅罰部分撤銷，改按稅捐稽徵法第四十四條規
定裁處罰鍰三六八、五七四元，其餘復查駁回。原告仍不服，提起訴願，經台灣省政
府訴願決定以原告訴稱其確有向伸俞公司進貨之事實，並於復查時提出其係以客票支
付系爭工程款，惟被告未查明其確實之支付流程即逕行以原告未能提示支票正反面影
本而否定其付款之事實，尚嫌率斷為由，乃將原復查決定撤銷，著由被告另為復查決
定。案經被告重為復查決定，以本件經函請相關金融機構調閱支票影本，該支票係由
如寶公司開立經伸俞公司兌領。倘原告承包如寶公司工程，再將模板工程轉包伸俞公
司，依一般商業習慣，工程款支付應由如寶公司開立支票給原告，經原告背書等流程
再轉給伸俞公司。惟查支票均無原告背書等支付流程，且金額與日期均不相符，原告
又無法提出其他具體事證以實其說，所辯應為卸責遁詞，自難採信為由，乃未准變更
，維持原核定補徵營業稅三六八、五七八元及裁處罰鍰三六八、五七四元部分。原告
猶未甘服，訴經台灣省訴願決定及財政部再訴願決定，除持與復查決定相同之論見外
，並以依案附談話筆錄，原告稱以現金支付工程款，由伸俞公司派員收取，復查時則
稱以所收客票，每期支付工程款九成，剩一成做為應否扣款及折讓之擔保，共計支付
七、六一二、二四一元，尚有十多萬元暫未支付，前後說詞不一，況本案付款支票經
查均無原告背書等支付流程，該等票款與系爭交易是否有關，無從查證，原告又無法
提出其他具體事證以實其說，所訴確與伸俞公司交易云云為卸責遁詞，自難採信等由
，遂駁回原告之訴願、再訴願，經核均無不合。茲原告起訴主張，原告承包如寶公司
結構工程，將模板部分轉包與伸俞公司，另有其他轉包工程，偶因支付工程款資金困
絀，乃情商業主如寶公司先行墊付，如寶公司簽發支票直接交付伸俞公司，未違反商
場慣習。如寶公司信礜較佳，且與伸俞施工處近，伸俞不必要求原告於如寶墊付之支
票背書。又原告與如寶公司間工程合約未約定直接支付伸俞公司之內容，乃屬枝節，
直接支付無違契約精神。又原告付款有以現金者，有以客票者，工程又不只一個，原
告之談話筆錄或訊問不清或答復不周詳，不影響原告與伸俞公司交易之事實云云。惟
查原告之代表人於被告初查時委任會計蔡佩芬接受談話，對於伸俞公司交付本案十九
張發票由原告申報為進項稅額據以扣抵銷項稅額之情節，陳稱係原告之代表人於工地
與伸俞公司負責人陳美珠談妥模板工程施作，由原告付給現金，取得該十九張發票用
以申報扣抵。均由伸俞公司派員收取總計十九筆工程款七、三七一、四八九元，稅額
三六八、五七八元（原處分卷四一、四二頁談話筆錄）。並無訊問不清或答復不詳之
情形。惟原告於申請復查時則稱確實以所收客票支付給伸俞公司工程款，並提出列有
發票與支票金額對照之明細表為證（同上卷六、一○頁、起訴狀附件四）。前後主張
明顯不符。茲原告起訴主張付款支票係情商如寶公司直接簽發交付伸俞公司者，與前
述以所收客票轉付伸俞公司之情形又有不同，原處分不予採信，自非無稽。又原告所
指依其與伸俞公司之合約，所付款中有七○為即期票，三○為一個月期票，均於
上開明細表中發票與支票金額對照顯示相符云云，惟核原告起訴狀附件四之明細表，
發票日期為３／、４／７之金額同為七一二、二一五元者，其一個月期支票一為一
○二、二○八元，一為一八七、一三八元，顯不相同；另有無從對照發票之支票三張
；又１／之發票對照支票二張，日期各為2.20.、3.5.，顯無即期票；又３／
發票二張，各有提前簽發之3.5.之支票，如何預知其金額；又發票日期１／４、１
／金額同為八七九、七九五元者，其對照之各二張支票金額合計均為七九一、八一
五元，並不相符。在在均難證明原告所指為真實。又依上述明細表，原告統計之發票
金額總計七、七四○、○六七元，支票金額為七、六一二、二四一元，與原告主張之
發票金額之九成（應為六、九六六、○六○元）恰為伸俞公司取得支票款金額云云，
也不相符。況如原告所稱其保留一成工程款未付與伸俞公司，則該公司豈有填發總價
七、七四○、○六七元之發票而只收取九成款項之理。又原告如給付伸俞公司工程款
，竟悉委由如寶公司簽發支票墊付，而無分文由自己帳戶支出者，顯違交易常情，與
原告起訴主張之有時資金周轉困難，情商如寶公司先行墊付之情形亦相矛盾。諸此均
難證明原告與伸俞公司間有工程承攬之交易事實，則被告認定原告取得伸俞公司之發
票，為非交易對象之進項憑證，洵非無據。乃被告以非交易對象之發票充進項憑證，
扣抵銷項稅額，被告予以補徵該扣抵稅額，並裁處經查明認定之總額百分之五之罰鍰
，揆諸首開規定與說明，並無違誤。復查決定未准變更，訴願、再訴願決定遞予維持
，均無不合。起訴意旨為無理由，應予駁回。
據上論結，本件原告之訴為無理由，爰依行政訴訟法第二十六條後段，判決如主文。
中    華    民    國     八十八      年     十二     月       二        日
                    行 政 法 院 第 三 庭
                                審 判 長 評  事      曾  隆  興
                                         評  事      蔡  進  田
                                         評  事      鄭  淑  貞
                                         評  事      徐  瑞  晃
                                         評  事      張  瓊  文
右  正  本  證  明  與  原  本  無  異
                                         法院書記官  郭  育  玎
中    華    民    國     八十八      年     十二     月       二        日
